臺灣臺南地方法院柳營簡易庭小額民事判決
111年度營小字第524號
原      告  南山產物保險股份有限公司

法定代理人  蔡漢凌
訴訟代理人  鄭光遠
            廖偉丞
            張哲瑀
被      告  林錦慧


上列當事人間請求侵權行為損害賠償（交通）事件，本院於民國
111年10月27日言詞辯論終結，判決如下：
    主  文
一、被告應給付原告新臺幣20,321元，及自民國111年10月9日起
    至清償日止，按週年利率百分之5計算之利息。
二、原告其餘之訴駁回。
三、訴訟費用新臺幣1,000元，由被告負擔其中新臺幣400元，餘
    由原告負擔。
四、本判決第一項得假執行。
    事實及理由
一、被告經合法通知，無正當理由未於言詞辯論期日到場，核無
    民事訴訟法第386條所列各款情事，爰依原告之聲請，准由
    其一造辯論而為判決。
二、原告起訴主張：原告承保訴外人賴亞瑄所有、車牌號碼000-
    0000號自用小客車（下稱系爭保車）車體損失險(保單號碼:
    01Z000000000號)，保險期間自民國109年8月30日起至110年
    8月30日止。被告於110年2月16日上午11時3分許，駕駛車牌
    號碼0000-00自用小客車，在臺南市白河區萬里長城園區停
    車場內，因會車時兩車間未保持安全距離，因而與訴外人賴
    亞瑄所駕駛之系爭保車發生碰撞，致系爭保車受損。系爭保
    車經送廠維修，維修費用共計新臺幣（下同）74,845元（包
    括零件41,045元、工資21,300元、烤漆12,500元），原告已
    依保險契約賠付完畢(直接向汎達汽車股份有限公司給付)，
    依保險法第53條第1項規定已取得代位求償權，爰依保險法
    第53條第1項，民法第191條之2前段及第213條第3項規定，
    請求被告賠償上述金額等語。並聲明：被告應給付原告74,8
    45元，及自起訴狀繕本送達翌日起至清償日止，按週年利率
    百分之5計算之利息。
三、被告未於言詞辯論期日到場，亦未提出書狀作何聲明或陳述。　　　　　　　　　　　　　　　
四、本院之認定：
　㈠本件原告主張之事實，業據其提出汽車保險理算書、汽車保
    險理賠申請書、汽車險委任授權書暨同意書、系爭保車行車
    執照影本、臺南市政府警察局白河分局白河派出所道路交通
    事故當事人登記聯單、系爭保車事故後照片、汎達汽車股份
    有限公司估價單、系爭保車受損照片、電子發票證明聯影本
    (見本院卷第21至39頁)為證，並經本院依職權調取臺南市政
    府警察局白河分局道路交通事故現場圖、事故現場照片(見
    本院卷第55至58頁)核閱屬實，且被告經合法通知，未於言
    詞辯論期日到場，亦未提出書狀為任何聲明或陳述，本院綜
    合上述證據調查之結果，堪認原告主張之事實為可採。
　㈡按因故意或過失，不法侵害他人之權利者，負損害賠償責任
    ；汽車、機車或其他非依軌道行駛之動力車輛，在使用中加
    損害於他人者，駕駛人應賠償因此所生之損害，民法第184
    條第1項前段、第191條之2前段分別定有明文。次按汽車交
    會時，應依下列規定：五、會車相互之間隔不得少於半公尺
    ，道路交通安全規則第100條第5款亦有明定。查本件交通事
    故發生在停車場內，雖非道路範圍，然仍屬供公眾通行之地
    ，而上列道路交通安全規則揭示之駕駛規範，仍得作為汽車
    駕駛人是否盡注意義務之判斷依據，有關駕駛人會車之注意
    義務，自應準用上列規定。
　㈢經查，被告於上述時間、地點駕駛自用小客車，當時天候晴
    、日間自然光線、柏油路面乾燥、無缺陷、無障礙物且視距
    良好(參本院卷第57至58頁事故現場照片)，客觀上並無不能
    注意之情事，竟疏未於會車時與系爭保車保持安全距離，不
    慎與系爭保車發生碰撞而肇事，其行為顯有過失，且與系爭
    保車之損害間具有相當因果關係至明，自應依上列侵權行為
    規定就系爭保車之毀損負賠償責任。
　㈣又按被保險人因保險人應負保險責任之損失發生，而對於第
    三人有損失賠償請求權者，保險人得於給付賠償金額後，代
    位行使被保險人對於第三人之請求權。但其所請求之數額，
    以不逾賠償金額為限，保險法第53條第1項定有明文。查原
    告承保系爭保車之車體損失險，保險期間自109年8月30日起
    至110年8月30日止，有汽車保險理算書(見本院卷第21頁)在
    卷可參，原告基於保險契約之約定，於理賠系爭保車維修費
    後，代位主張被告負侵權行為損害賠償責任，於法有據，即
    應准許。
　㈤再按不法毀損他人之物者，被害人得請求賠償其物因毀損所
    減少之價額；負損害賠償責任者，除法律另有規定或契約另
    有訂定外，應回復他方損害發生前之原狀；第1項情形，債
    權人得請求支付回復原狀所必要之費用，以代回復原狀，民
    法第196條、第213條第1項、第3項分別定有明文。又依民法
    第196條請求賠償物被毀損所減少之價額，得以修復費用為
    估定之標準，但以必要者為限，例如：修理材料以新品換舊
    品，應予折舊(最高法院77年第9次民事庭會議決議可資參照
    )。查系爭保車維修費用共計74,845元（包括零件41,045元
    、工資21,300元、烤漆12,500元），有汎達汽車股份有限公
    司估價單(見本院卷第27至33頁)在卷可查，其中零件費用既
    以新零件更換被毀損之舊零件，自應將折舊予以扣除，始為
    合理。又系爭保車出廠年月為102年8月，此有系爭保車之行
    車執照可佐，距本件交通事故發生日(110年2月16日)已使用
    逾5年，依上述說明，零件部分經計算折舊後，應以殘值計
    算；經依如附表所示之平均法計算後，零件費用折舊後之金
    額應為6,841元，再加計無庸折舊其餘費用後，系爭保車修
    復之必要費用合計為40,641元【計算式：6,841元+21,300元
    +12,500元=40,641元】。
　㈥遞按損害之發生或擴大，被害人與有過失者，法院得減輕賠
    償金額，或免除之，民法第217條第1項定有明文，此項規定
    之目的，在謀求加害人與被害人間之公平，故在裁判上法院
    得以職權減輕或免除之。查被告本件駕駛行為具有過失，已
    如前述；另查原告承保之系爭保車亦於兩車會車時未保持安
    全距離，有事故現場照片附卷可參(見本院卷第57頁)，足徵
    系爭保車之駕駛人亦具過失甚明，又原告亦不爭執系爭保車
    之駕駛人肇事責任比例為百分之50(見本院卷第90頁)。本院
    審酌上情，參酌兩車於事故發生時，車輛外側均尚有柏油及
    水泥路面，可供其等退避等情，認兩車駕駛人均同為肇事原
    因，應各負擔百分之50之過失責任，故依上述過失相抵法則
    ，減輕被告賠償責任百分之50後，原告可代位請求之賠償金
    額為20,321元【計算式：40,641元×50%≒20,321元，元以下4
    捨5入】，逾此範圍之請求，則屬無據。
　㈦復按給付無確定期限者，債務人於債權人得請求給付時，經
    其催告而未為給付，自受催告時起，負遲延責任。其經債權
    人起訴而送達訴狀，或依督促程序送達支付命令，或為其他
    相類之行為者，與催告有同一之效力；遲延之債務，以支付
    金錢為標的者，債權人得請求依法定利率計算之遲延利息；
    應付利息之債務，其利率未經約定，亦無法律可據者，週年
    利率為百分之5，民法第229條第2項、第233條第1項前段及
    第203條分別定有明文。本件原告得請求被告賠償之金額，
    屬給付未有確定期限之金錢債權，故其依上列規定併予請求
    被告給付自起訴狀繕本送達翌日即111年10月9日(見本院卷
    第73頁)起至清償日止，按週年利率百分之5計算之利息，亦
    屬有憑，應予准許。
五、綜上所述，原告依保險法第53條第1項，民法第191條之2前
    段規定，請求被告給付20,321元，及自起訴狀繕本送達翌日
    即111年10月9日起至清償日止，按週年利率百分之5計算之
    利息，為有理由，應予准許；逾此範圍之請求，為無理由，
    應予駁回。
六、末按各當事人一部勝訴、一部敗訴者，其訴訟費用，由法院
    酌量情形，命兩造以比例分擔或命一造負擔，或命兩造各自
    負擔其支出之訴訟費用；法院為訴訟費用之裁判時，應確定
    其費用額，民事訴訟法第79條、第436條之19第1項分別定有
    明文。本件第一審訴訟費用額即裁判費1,000元，爰審酌本
    案勝敗比例、案件情節等情狀，依職權酌定訴訟費用由兩造
    分別負擔，並諭知如主文第3項所示。
七、本件原告勝訴部分，係就民事訴訟法第436條之8適用小額訴
    訟程序所為被告敗訴之判決，依同法第436條之20規定，應
    依職權宣告假執行，爰諭知如主文第4項所示。
八、訴訟費用負擔之依據：民事訴訟法第78條。
中　　華　　民　　國　　111 　年　　11　　月　　11　　日
　　　　　　　　　柳營簡易庭  法　官  陳郁婷
以上正本證明與原本無異。
如不服本判決，應於送達後20日內，向本院提出上訴狀並表明上
訴理由，如於本判決宣示後送達前提起上訴者，應於判決送達後
20日內補提上訴理由書（須附繕本）。
對於小額程序之第一審判決之上訴，非以其違背法令之理由，不
得為之。且上訴狀內應記載表明（一）原判決所違背之法令及其
具體內容。（二）依訴訟資料可認為原判決有違背法令之具體事
實者。如委任律師提起上訴者，應一併繳納上訴審裁判費。
中　　華　　民　　國　　111 　年　　11　　月　　15　　日
                              書記官  謝靜茹
【附表：折舊計算(單位為新臺幣)】
依行政院所頒固定資產耐用年數表及固定資產折舊率表，非運輸
業用客車、貨車之耐用年數為5年，依平均法計算其折舊結果，
每年折舊率為5分之1，系爭保車出廠日至本件車禍發生時，已使
用逾5年(參前述)，則零件殘值估定為6,841元【計算方式：殘價
＝取得成本÷(耐用年數＋1)即41,045÷(5+1)=6,841元，元以下4捨5
入。】。